【裁判字號】    97,訴,292
【裁判日期】    981030
【裁判案由】    山坡地保育利用條例
【裁判全文】
臺灣花蓮地方法院刑事判決               97年度訴字第292號
公  訴  人  臺灣花蓮地方法院檢察署檢察官龔書安
被      告  乙○○
被      告  甲○○
共同選任辯護人  俞建界律師
上列被告因山坡地保育利用條例案件，經檢察官提起公訴（96年
度偵字第2946號），本院判決如下：
    主  文
乙○○、甲○○均無罪。
    理  由
一、公訴意旨略以：被告甲○○於民國 94年3月29日與行政院國
    軍退除役官兵輔導委員會花蓮農場(下簡稱花蓮農場)簽訂委
    託經營契約書，由花蓮農場提供坐落花蓮縣壽豐鄉○○○段
    660地號(原地號為豐田段6992地號 )土地及其附屬設備設施
    ，作為甲○○經營農業休閒遊憩區之使用。甲○○簽約後即
    將上述土地委託其女兒即被告乙○○經營管理。甲○○、乙
    ○○明知上述土地係山坡地保育區，未經許可，不得擅自採
    取土石，又依約僅得作為經營農業休閒遊憩區使用，該土地
    之所有權仍屬花蓮農場所有，且於不變更地形、地貌且經地
    方政府核准後始得進行整地，其地上石礫及所挖掘之土方、
    砂石不得運出或出售，並依花蓮農場指定之地點及方式堆置
    ，竟基於意圖為自己不法所有之犯意聯絡，自簽約之後某日
    起，陸續在上址開挖採採土石，面積分別達 6761.54平方公
    尺、 5446.46平方公尺左右，所開採之砂石則不知去向，因
    認被告係涉犯刑法第320條第1項之竊盜罪嫌云云。
二、案犯罪事實應依證據認定之，無證據不得認定犯罪事實；又
    不能證明被告犯罪或其行為不罰者應諭知無罪之判決，刑事
    訴訟法第154條第2項及第301條第1項分別定有明文。次按檢
    察官就被告犯罪事實，應負舉證責任，並指出證明之方法，
    無從說服法院以形成被告有罪之心證，基於無罪推定之原則
    ，自應為被告無罪判決之諭知。
三、公訴人認被告乙○○、甲○○涉有收受竊盜罪嫌，無非以被
    告二人之供述、證人即告訴代理人戊○○之指訴、委託經營
    契約書、公證書、公開招標紀錄、花蓮農場土地及建物巡查
    紀錄暨所附照片、履勘筆錄暨所附照片、花蓮縣花蓮地政事
    務所複丈成果圖、空照圖4張、土地登記謄本等為其論據。
    訊據被告二人均否認有檢察官所指之犯行，乙○○辯稱：「
    我從94年開始是陸續開發該土地，我是因為要種植作物，才
    整地」、「否認有竊盜砂土外運，我們只是在同筆土地內整
    地、搬移。」等語。甲○○辯稱：「乙○○是我女兒，對於
    她所為的事情，我不知情」等語。
四、經查：
(一)被告等固坦承有在系爭土地整地及挖掘堆置土石之情形，然
    依本件卷內全體證據，無從證明被告等有將系爭土地之土石
    外運之情事。告訴人懷疑被告等有盜取土石之情形，係以鄰
    地之地面較系爭土地高，即推論有土石之減少，進而推論係
    遭被告等盜取。惟告訴人所指之 661號鄰地，乃位於系爭土
    地之西北面，其上方為山坡地之順向波，是以山坡之土石自
    然會下滑而堆積在 661號鄰地之上以致日漸增高，此亦經告
    訴代理人戊○○於本院審理時證稱， 661號鄰地之地表下方
    將近50公分處有水泥地，扣除水泥地高度是後來增加的土石
    等語，故鄰地與系爭土地的高度只能做為參考或一種懷疑之
    推測，不能作為一種確證。
(二)至於檢察官主張以空照圖來計算地表土壤是否有流失云云，
    本院審酌告訴人之前管理人員丁○○、丙○○之證述：系爭
    土地即花蓮縣壽豐鄉○○鄉○段660 地號撥用給花蓮農場之
    前，係退輔會榮工處大理石部門推放石塊使用，撥用後作造
    林使用，經過幾次颱風後造林仍不成功，因為夏季沒有水源
    ，會乾旱，才放著荒廢4、5年，後來才以合作經營方案交給
    人民合作經營，是以從民國80幾年到94年前係爭土地是荒地
    ，找不到人來委託經營，一直荒廢著。系爭土地是都是大石
    頭，土壤約表面幾公分的壤土而已等語，足證被告等辯稱整
    地係因缺乏水源種植作物而欲以人工方式造蓄水池，非屬虛
    構。又系爭土地即多屬大石，不易開墾，被告等雖未經告訴
    人同意即自行整地以改良土質，固有違反契約之情形，但係
    合作經營契約之性質及本旨，尚難謂無必要性。系爭土地既
    因整地有所變動，應難再以空照圖來證明地表之變更狀態，
    推論為被告竊取土石之結果，或土石之減少為被告所竊取，
    故檢察官上開證明方法因對犯罪事實無證明力，而不足採。
(三)綜上所述，本案依公訴人所舉證據，無法證明被告二人有竊
    取土石之行為，此外亦查無其他積極之證據足認被告等有檢
    察官所訴之犯行，揆諸上揭意旨，即應為被告等無罪之諭知
    。
據上論斷，應以刑事訴訟法第301條第1項，判決如主文。
本案經檢察官龔書安到庭執行職務
中    華    民    國    98    年    10    月    30    日
                  刑事第四庭  審判長  法  官  張宏節
                                      法  官  蔡寶樺
                                      法  官  沈培錚
以上正本證明與原本無異。
如不服本判決應於收受送達後10日內向本院提出上訴書狀，並應
敘述具體理由。其未敘述上訴理由者，應於上訴期間屆滿後20日
內向本院補提理由書(均須按他造當事人之人數附繕本)「切勿逕
送上級法院」。告訴人或被害人如對於本判決不服者，應具備理
由請求檢察官上訴，其上訴期間之計算係以檢察官收受判決正本
之日期為準。
中    華    民    國    98    年    10    月    31    日
                                      書記官


司法院資訊處製作；財團法人民間司法改革基金會備份。
